【裁判字號】    90,訴,2096
【裁判日期】    901218
【裁判案由】    毒品危害防制條例等
【裁判全文】
臺灣臺中地方法院刑事判決                          九十年度訴字第二九六號
    公  訴  人  臺灣臺中地方法院檢察署檢察官
    被      告  乙○○
右列被告因毒品危害防制條例等案件，經檢察官提起公訴（九十年度偵字第九七八一
號），本院判決如左：
    主  文
乙○○轉讓第二級毒品，累犯，處有期徒刑柒月；又連續幫助施用第一級毒品，累犯
，處有期徒刑捌月，門號0000000000、0000000000號之ＳＡＧ
ＥＭ廠牌ＮＷ九八六款型行動電話貳支沒收；又連續行使偽造私文書，足以生損害於
公眾及他人，累犯，處有期徒刑伍月，變造之「陳春旭」名義之身分證上乙○○之相
片壹張、內政部警政署國道公路警察局公警局交字第Ｚ00000000號舉發違反
道路交通管理事件通知單通知聯、彰化縣警察局彰警交字第Ｉ00000000號舉
發違反道路交通管理事件通知單存查聯上之「陳春旭」署押貳枚，均沒收。主刑部分
，應執行有期徒刑壹年陸月。
    事  實
一、乙○○曾因誣告、槍砲彈藥刀械管制條例、妨害自由等案件，分別經本院判處有
    期徒刑二月、有期徒刑八月及有期徒刑六月，先後於民國八十三年十一月一日、
    同年十一月二十六日及八十四年二月五日確定，經本院定應執行刑為有期徒刑一
    年二月，於八十五年十二月五日執行完畢。其仍不知悔改，竟基於轉讓第二級毒
    品安非他命之犯意，於八十九年五月一日，在其臺中市○區○○○街一四五號五
    樓之十四承租處，因甲○○主動要求，乙○○乃無償轉讓第二級毒品安非他命約
    零點一公克予甲○○一次，供其施用。乙○○另基於幫助他人施用第一級毒品海
    洛因之概括犯意，自八十九年十二月間起至九十年五月上旬某日止，平均約每週
    一次，由甲○○以撥打乙○○所有ＳＡＧＥＭ廠牌ＮＷ九八六款型，搭配門號0
    000000000、0000000000（公訴意旨漏載00000000
    00號門號，並誤列0000000000、0000000000等號門號）
    等號之行動電話二支與乙○○聯絡，先在臺中市○○○路某處會面，再由乙○○
    與甲○○共同出資，以或由乙○○代為購買第一級毒品海洛因，或由乙○○攜同
    甲○○前往購買之方式，連續以每次新臺幣（下同）二千元或三千元不等之價格
    ，向姓名年籍不詳綽號「阿全」之成年男子，購買第一級毒品海洛因多次，購得
    後，乙○○將甲○○出資金額應得之海洛因數量交予甲○○，幫助甲○○施用第
    一級毒品海洛因。又乙○○於八十九年間因違反肅清煙毒條例案件及於九十年間
    因詐欺案件，分別經臺灣臺中地方法院檢察署及本院通緝中，為防躲警方查緝，
    另行起意，於八十九年六月上旬某日某時，在臺中縣大里市○○路九十四巷三弄
    十三號其弟陳春旭房間內，擅自竊取陳春旭所有身分證一紙（竊盜部分未據告訴
    及起訴），旋在其臺中市○○○路承租處，將陳春旭之照片自上開身分證撕下，
    再換貼乙○○照片加以變造。嗣復基於行使上開變造身分證、偽造私文書及行使
    偽造私文書之概括犯意，於九十年一月四日凌晨二時四十三分許，駕駛其妻李美
    惠所有車牌號碼Ｗ七—五六六六號自用小客車，途經國道中山高速公路二八六公
    里南向處，因超速行駛且未帶駕駛執照，遂執前開變造之身分證，向該取締之警
    員出示，偽稱其為「陳春旭」，並在內政部警政署國道公路警察局公警局交字第
    Ｚ00000000號舉發違反道路交通管理事件通知單通知聯上偽簽「陳春旭
    」署押一枚，表示已收到該通知單後，再交回該取締之警員處理，主張係由陳春
    旭領受通知單，足以生損害於陳春旭及道路交通管理之正確性。其復承前開犯意
    ，於同年二月二十四日下午四時五十五分許，駕駛其妻李美惠所有車牌號碼Ｗ七
    —五六六六號自用小客車，行經彰化市○○○路與豐國路交岔路口，因無駕駛執
    照，遂執前開變造之身分證，向該取締之警員出示，偽稱其為「陳春旭」，並在
    彰化縣警察局彰警交字第Ｉ00000000號舉發違反道路交通管理事件通知
    單存查聯上偽簽「陳春旭」署押一枚，表示已收到各該通知單後，再交回各該取
    締之警員處理，主張係由陳春旭領受通知單，足以生損害於陳春旭及道路交通管
    理之正確性。嗣經警方於九十年五月八日，在其臺中市○區○○○街一四五號五
    樓之十四承租處搜索而查獲上情，並扣得上開舉發違反道路交通管理事件通知單
    通知聯二紙，以及門號0000000000、0000000000號之ＳＡ
    ＧＥＭ廠牌ＮＷ九八六款型行動電話二支。
二、案經彰化縣警察局移送臺灣彰化地方法院檢察署檢察官呈轉臺灣高等法院臺中分
    院檢察署核令移轉臺灣臺中地方法院檢察署檢察官偵查起訴。
    理  由
一、訊據被告乙○○對於右揭時地轉讓第二級安非他命，幫助施用第一級毒品海洛因
    以及變造其弟陳春旭之身分證，再冒名行使，以及在上開舉發違反道路交通管理
    事件通知單二紙偽簽陳春旭姓名之事實，業於警詢、偵查及本院審理坦承不諱，
    核與證人甲○○於本院及偵訊時具結證述情形相符，並有扣案被告所有之ＳＡＧ
    ＥＭ廠牌ＮＷ九八六款型行動電話二支、變造之身分證一紙及卷附內政部警政署
    國道公路警察局公警局交字第Ｚ00000000號舉發違反道路交通管理事件
    通知單被通知人收執聯、彰化縣警察局彰警交字第Ｉ00000000號舉發違
    反道路交通管理事件通知單被通知人收執聯影本及存查聯、牌照號碼Ｗ七五六六
    六自用小客車行車執照影本各一份可稽，被告變造陳春旭之身分證，連續行使該
    身分證，並連續偽造、行使私文書之行為，均足以生損害於警察處理交通違規事
    件之正確性及被害人陳春旭之權益。綜上，被告自白與事實相符，當可採信，其
    右揭犯行，事證明確，堪以認定。
二、被告無償轉讓第二級毒品安非他命予證人甲○○施用之行為，核係犯毒品危害防
    制條例第八條第二項轉讓第二級毒品罪；被告多次提供海洛因予甲○○，對甲○
    ○施用海洛因之犯罪行為給予助力，係基於幫助之意思，實施施用第一級毒品罪
    構成要件以外之行為，核係犯刑法第三十條第一項前段、毒品危害防制條例第十
    條第一項之幫助施用第一級毒品罪（公訴人於起訴書內誤載為同條第二項之幫助
    施用第二級毒品罪，尚有未洽，應予更正）；被告變造身分證，並持向取締之警
    員偽稱其係「陳春旭」之行為，核係犯刑法二百十六條、第二百十二條之行使變
    造特種文書罪；被告在上述通知單上偽造陳春旭之署押，依習慣係表示已收受該
    違規通知單之證明，具有收據之性質，依刑法第二百二十條第一項規定，應以私
    文書論，而其簽收後又將之交付取締之警員，亦有行使該私文書之意思與行為，
    其此部份所為，係犯刑法第二百十六條、第二百十條之行使偽造私文書罪（最高
    法院八十三年度第四次刑事會議參照，又公訴人認被告此部分係犯刑法第二百十
    六條、「第二百二十條第一項」、第二百十條之行使偽造準文書罪，惟依最高法
    院九十年臺非字第一一０號判決意旨，此係屬刑法第二百十條之私文書，無需依
    刑法第二百二十條第一項以文書論，公訴意旨此部分亦有誤會）。被告於前揭違
    反道路交通管理事件通知單通知聯、存查聯二紙上偽造「陳春旭」署押之行為，
    為其偽造私文書行為之部分行為，而其變造身分證之特種文書、偽造上開通知單
    等私文書後，又均進而提出行使，是其變造特種文書、偽造私文書之低度行為，
    應分別為行使變造特種文書、行使偽造準私文書之高度行為所吸收，均不另論罪
    。又被告多次幫助施用第一級毒品海洛因及先後各二次行使變造特種文書、行使
    私文書之數行為，均時間緊接，所犯構成要件各均相同，各顯係基於概括之犯意
    為之，均應依刑法第五十六條連續犯之規定，論以一罪，並各加重其刑。被告所
    犯連續行使變造特種文書罪與連續行使偽造私文書罪等二罪間，有方法結果之牽
    連關係，依刑法第五十五條之規定，應從較重之連續行使偽造私文書罪處斷。被
    告所犯上開轉讓第二級毒品罪、連續幫助施用第一級毒品罪及連續行使偽造私文
    書罪三罪間，其犯意各別，行為互殊，應予分論併罰。又被告曾因觸犯誣告、槍
    砲彈藥刀械管制條例、妨害自由等案件，經本院先後判處有期徒刑二月、八月、
    六月不等刑期，分別於八十三年十一月一日、同年十一月二十六日及八十四年二
    月五日確定，經定應執行刑有期徒刑一年二月，並於八十五年十二月五日執行完
    畢，此有臺灣高等法院被告全國前案紀錄表、臺灣臺中地方法院檢察署刑案資料
    查註紀錄表各一份在卷可稽，其受有期徒刑之執行完畢後，五年以內再犯本件幫
    助施用第一級毒品等有期徒刑以上之罪，為累犯，均應依刑法第四十七條規定加
    重其刑，其中幫助施用第一級毒品罪及行使偽造私文者部分之犯行，並依刑法第
    七十條規定，遞加之。另其幫助他人犯施用第一級毒品罪，係幫助犯，應依正犯
    之刑減輕之，此部分刑有加重減輕之事由，依刑法第七十一條第一項規定，應先
    加後減之。爰審酌毒品殘害施用者身心，被告無視法律之禁止，猶幫助他人施用
    第一級毒品，並轉讓第二級毒品，荼毒他人，惡性重大，又被告變造陳春旭之身
    分證，並持以行使，足以影響陳春旭之權益及交通違規事件處理之正確性，惟念
    及被告犯後坦承犯行，態度尚佳等一切情狀，分別量處如主文所示之刑，並合併
    定其應執行刑。末查扣案之被告變造陳春旭名義身分證上之被告相片一張、ＳＡ
    ＧＥＭ廠牌ＮＷ九八六款型行動電話二支，均係被告所有，供其犯幫助施用第一
級毒品罪所用之物，業據被告自承明確；另內政部警政署國道公路警察局公警局
    交字第Ｚ00000000號舉發違反道路交通管理事件通知單通知聯及彰化縣
    警察局彰警交字第Ｉ00000000號舉發違反道路交通管理事件通知單存查
    聯二張，為變造之文書，均依刑法第三十八條第一項第二款規定，宣告沒收。又
    上開通知單上之「陳春旭」署押二枚，應依刑法第二百十九條規定，宣告沒收。
    至於上開二份通知單，因被告已交付警政機關持有，故不另為沒收之諭知。又扣
    案之海洛因四包（共計毛重六點八公克）、安非他命二包（共計毛重三十三點七
    公克）及殘留有海洛因，而與之不可分之塑膠袋三個雖係毒品；另扣案之注射針
    筒十一支、玻璃吸管三支、削尖吸管三支、橡皮軟管二條、０號及四號規格之分
    裝毒品用夾鍊袋各一包、沾有血跡之棉花一片、銀色及黑色裝毒品用小包包各一
    個等物品，雖據被告供承為其所有，然上開物品係供被告施用毒品之用，亦據被
    告供明在卷，核其內容並無瑕疵，當可採信，依從刑附屬主刑原則，自不得於本
    案宣告沒收，附此敘明。
據上論斷，應依刑事訴訟法第二百九十九條第一項前段，毒品危害防制條例第八條第
二項、第十條第一項，刑法第五十六條、第二百十六條、第二百十條、第二百十二條
、第四十七條、第三十條第一項前段、第二項、第五十一條第五款、第二百十九條、
第三十八條第一項第二款，判決如主文。
本案經檢察官劉仁明到庭執行職務
中      華      民      國      九十      年      十二    月    十八    日
                                臺灣臺中地方法院刑事第四庭
                                        法  官  楊  真  明
右正本證明與原本無異。
如不服本判決，應於送達後十日內向本院提出上訴狀（須附繕本），上訴於臺灣高等
法院臺中分院。
                                        書記官
中      華      民      國      九十      年      十二    月    十八    日
附錄本判決論罪科刑法條
毒品危害防制條例第八條第二項
轉讓第二級毒品者，處六月以上五年以下有期徒刑，得併科新臺幣七十萬原元以下罰
金。
毒品危害防制條例第十條第一項
施用第一級毒品者，處六月以上五年以下有期徒刑。
刑法第二百十六條
行使第二百十條至第二百十五條之文書者，依偽造、變造文書或登載不實事項或使登
載不實事項之規定處斷。
刑法第二百十條
偽造、變造私文書，足以生損害於公眾或他人者，處五年以下有期徒刑。
刑法第二百十二條
偽造、變造護照、旅券、免許證、特許證及關於品行、能力、服務或其他相類之證書
、介紹書，足以生損害於公眾或他人者，處一年以下有期徒刑、拘役或三百元以下罰
金。


司法院資訊處製作；財團法人民間司法改革基金會備份。
